【裁判字號】    96,交聲,954
【裁判日期】    970213
【裁判案由】    聲明異議
【裁判全文】
臺灣臺南地方法院交通事件裁定         96年度交聲字第954號
原處分機關  交通部公路總局嘉義區監理所麻豆監理站
異議人即受
處分人      甲○○
上列受處分人因違反道路交通管理處罰條例案件，對於交通部公
路總局嘉義區監理所麻豆監理站，民國96年10月12日所為之裁決
處分（處分案號：麻監裁罰字第裁75-MZ0000000號），聲明異議
，本院裁定如下：
      主  文
異議駁回。
      理  由
一、原處分意旨略以：異議人即受處分人甲○○（下稱異議人）
    所有之車號SZ-7906號自用小客車，於民國96年8月24日下午
    16時11分許，因在台南縣麻豆鎮台19甲線與新生南路口處闖
    紅燈，為路口處科學儀器拍照後，經臺南縣警察局交通警察
    隊（以下稱舉發機關），予以製單逕行舉發。嗣原處分機關
    即交通部公路總局嘉義區監理所麻豆監理站，以異議人違規
    事實明確，乃依道路交通管理處罰條例 (以下稱處罰條例)
    第53條第1項、第63條第1項第3款 (原處分誤載為第63條第3
    項)及違反道路交通管理事件統一裁罰基準表 (以下簡稱基
    準表)之規定，裁處異議人罰鍰新台幣（下同）2700元，並
    記違規點數3點等語。
二、本件聲明異議意旨略以：舉發路口為丁字路口，異議人車行
    右方並無道路，前方路口因道路施工封閉，已無車輛進出，
    僅有一左向道路可供通行，依道路交通標誌標線號誌設置規
    則第227條之規定，該路口已無設置交通號誌之必要。主管
    機關未變更號誌，反而拍照舉發，有設陷駕駛人之嫌。餘如
    聲明異議狀所載。為此聲明異議，請求撤銷原處分云云。
三、汽車駕駛人，行經有燈光號誌管制之交岔路口闖紅燈者，處
    1800元以上5400元以下罰鍰；汽車駕駛人有違反處罰條例第
    53條情形者，除依原條款處罰鍰外，並予記違規點數3點；
    處罰條例第53條第1項、第63條第1項第3款，定有明文。
四、本院審酌：
  (一)異議人於96年8月24日下午16時11分許，駕駛其所有之車號S
    Z-7906號自用小客車，在台南縣麻豆鎮台19甲線與新生南路
    之丁字型交岔路口處，於台19甲線之紅燈亮起後駛出路口，
    為該處路口之科學儀器拍照後，舉發機關據以製單逕行舉發
    。其後再經原處分機關依處罰條例第53條第1項、第63條第1
    項第3款之規定，裁處異議人罰鍰2700元，並記違規點數3點
    乙節，有：
    原處分機關裁決書。
    舉發通知單。
    舉發照片。
    等件為證，且為異議人所不否認，此部分事實，當可認定。
  (二)經查：本件舉發路口為一自東南斜向西北方向之台19甲線即
    民權路與東西向之新生南路相接，所形成一丁字型之三岔路
    口，此有該路口現場電子地圖附卷可稽 (見本院卷第29頁)
    。而該路口處西北方向之民權路口，因麻豆鎮公所自96年8
    月6日起至96年9月14日止，興建「B幹支線雨水下水道工程
    」而將該路口全日封閉，此分別有本院現場勘驗筆錄 (見本
    院卷第25頁)及臺南縣麻豆鎮公所96年11月28日麻所建字第
    0960015862號函 (見本院卷第22頁)可稽。異議人車輛於舉
    發當日係自東南向西北方向，經由麻善大橋，延台19甲線民
    權路，行至上揭交岔路口處，並於台19甲線路口處之紅燈亮
    起後，仍於紅燈時駛出路口，左轉向西行駛新生南路時，遭
    拍照舉發者，此部分事實，亦可認定。
  (三)按汽車迴車時，應依下列規定：
      一、在設有彎道、坡路、狹路、狹橋、隧道標誌之路段或
          鐵路平交道不得迴車。
      二、在設有禁止迴車標誌或劃有分向限制線，禁止超車線
          、禁止變換車道線之路段，不得迴車。
      三、禁止左轉路段，不得迴車。
      四、行經圓環路口，除設有專用迴車道者外，應繞圓環迴
          車。
      五、汽車迴車前，應暫停並顯示左轉燈光或手勢，看清無
          來往車輛，並注意行人通過，始得迴轉。
      六、聯結車不得迴轉。
    道路交通安全規則106條，定有明文。而本件交岔路口處，
    並非彎道、坡路、狹路、狹橋、隧道、鐵路平交道或禁止左
    轉之路段，且未設有禁止迴車標誌，此有本院勘驗筆錄及現
    場照片附卷可稽 (見本院卷第25-28頁)，亦即本件交岔路口
    處，係可以迴車之處所。異議人於台19甲線路口處闖紅燈左
    轉新生南路時，縱然西北端之台19甲線路口，因施工而全面
    封閉，惟其行為仍嚴重影響新生南路東行車輛行駛至該路口
    欲迴轉新生南路西向車道之車輛。依此本件舉發當時縱然台
    19 甲線即西北段之民權路口處，因施工而全面封閉，該處
    之交通號誌，亦非全然無設置之必要。
  (四)次按道路交通合於左列條件之一者，得設置只有紅、綠兩色
    燈號，或一般之紅、黃、綠三色燈號等之行車管制號誌：
      一、道路、橋樑、隧道或匝道等，因施工或其他原因，必
          須單向管制交通者。
      二、為避免隧道交通發生事故時，車輛繼續進入，使駕駛
          人遭受危害，而須管制交通者。
    道路交通標誌標線號誌設置規則第227條，定有明文。觀諸
    此條文之內容，亦難看出本件舉發路口是否有交通號誌設置
    是否失當之情形。
  (五)綜上所述，足認異議人辯稱本件交岔路口處，交通號誌設置
    失當云云，不足採信，異議人闖越紅燈之違規行為，當可認
    定，其異議並無理由。原處分機關就異議人上揭違規行為，
    依處罰條例第53條第1項及基準表之規定裁處異議人罰鍰270
    0元，並依處罰條例第63條第1項第3款之規定，記違規點數3
    點，並無任何違誤，異議人之異議為無理由，應予駁回。
五、據上論斷，應依道路交通案件處理辦法第20條前段，裁定如
    主文。
中    華    民    國    97    年    2     月    13    日
                        交通法庭法  官  蔡直青
以上正本證明與原本無異。
如不服本裁定，應於收受送達後5日內向本院提出抗告狀。（應
附繕本）
                                書記官  劉鴻瑛
中    華    民    國    97    年    2     月    15    日


司法院資訊處製作；財團法人民間司法改革基金會備份。
